【裁判字號】    97,抗,1659
【裁判日期】    971218
【裁判案由】    撤銷假扣押
【裁判全文】
臺灣高等法院民事裁定                  97年度抗字第1659號
抗  告  人  乙○○
相  對  人  甲○○
上列當事人間聲請撤銷假扣押事件，抗告人對於中華民國97年8
月20日臺灣臺北地方法院97年度全聲字第688號裁定提起抗告，
本院裁定如下：
    主  文
原裁定廢棄。
相對人在原法院之聲請駁回。
聲請及抗告費用均由相對人負擔。
    理  由
一、相對人於原法院聲請意旨略以：抗告人前經原法院97年度裁
    全字第255號裁定，准許抗告人就伊之財產為假扣押在案（
    下稱系爭假扣押），伊遂聲請臺灣高雄地方法院（下稱高雄
    地院）命抗告人限期起訴，惟抗告人迄今仍未提起訴訟，爰
    依民事訴訟法第529條第4項規定，聲請撤銷系爭假扣押裁定
    等語。原裁定以：抗告人聲請系爭假扣押後，相對人聲請高
    雄地院命抗告人於一定期間起訴，經高雄地院於97年4月8日
    以97年度審聲字第255 號裁定（下稱系爭命限期起訴裁定）
    ，命抗告人於裁定送達後7日內向管轄法院起訴，並於97年4
    月16日寄存送達於抗告人住所地派出所，抗告人迄未對相對
    人提起訴訟，因認相對人聲請撤銷系爭假扣押裁定，為有理
    由。
二、本件抗告意旨略以：抗告人向原法院聲請系爭假扣押裁定時
    ，業已指定丙○○為送達代人，相對人系爭命限期起訴裁定
    並非向為假扣押裁定之原法院聲請，其聲請已有不當，而高
    雄地院系爭命限期起訴裁定未向抗告人指定之送達代人送達
    ，逕寄存送達於抗告人之戶籍址，致抗告人未實際收到，其
    送達亦不合法。退而言之，縱認高雄地院系爭命限期起訴裁
    定均合法，抗告人亦於原法院撤銷系爭假扣押裁定確定前之
    97年9 月12日在原法院對相對人提起本案訴訟，原法院即不
    得為撤銷系爭假扣押之裁定等語。原法院於97年9 月18日送
    達抗告狀繕本與相對人，有送達證書在卷可稽，相對人未具
    狀為任何陳述。
三、經查：按本案尚未繫屬者，「命假扣押之法院」應依債務人
    之聲請，命債權人於一定期間內起訴；債權人不於一定期間
    內起訴者，債務人得聲請「命假扣押之法院」撤銷假扣押裁
    定，民事訴訟法第529 條第1項、第4項定有明文，準此，債
    務人聲請命債權人限期起訴及聲請撤銷假扣押裁定，均應向
    命假扣押之法院為之。次按送達代收人，經指定陳明後，其
    效力及於同地之各級法院，民事訴訟法第134條並有明定，
    抗告人於向原法院聲請假扣押裁定時，業已指定丙○○為送
    達代人；而聲請假扣押裁定、命限期起訴及撤銷假扣押裁定
    ，均屬保全程序，且依民事訴訟法第529條第1項、第4項之
    規定，本應屬同一法院即「命假扣押之法院」管轄，因而抗
    告人於向原法院聲請假扣押裁定時，所指定之送達代收人，
    其效力自應及同一法院就假扣押保全程序之上開事件。抗告
    人向原法院聲請假扣押裁定獲准後，向高雄地院聲請假扣押
    執行，並經高雄地院以97年度執全字第940號事件執行相對
    人薪資所得在案。嗣相對人向高雄地院聲請命抗告人限期起
    訴，高雄地院並非「命假扣押之法院」（命假扣押之法院應
    為原法院），卻逕以系爭命限期起訴裁定命抗告人於裁定送
    達後7日內向管轄法院起訴。雖高雄地院與原法院並非同地
    之各級法院，惟抗告人於原法院聲請假扣押裁定時，所指定
    之送達代人，其效力應及同一法院就假扣押保全程序相關事
    件，已如前述。本件造成命限期起訴之法院與命假扣押之法
    院非同地法院之原因，肇始於相對人未向原命假扣押之法院
    聲請命限期起訴，而高雄地院復未將相對人之聲請移送原命
    假扣押之法院處理所致，此顯非抗告人於聲請假扣押裁定並
    指定送達代人之初，即得預見，是高雄地院系爭命限期起訴
    之裁定，解釋上自應向抗告人指定之送達代人送達，方屬允
    當，然上開裁定並未向抗告人指定之送達代收人丙○○送達
    ，逕於97年4月16日寄存送達於臺北市政府警察局文山第二
    分局，而抗告人並未前往領取，有臺北市政府警察局文山第
    二分局97年10月17日北市警文二分刑字第09731560900號函
    可稽（見本院卷第32頁），是系爭命限期起訴裁定之送達即
    有未洽。系爭命限期起訴裁定既尚未合法送達，命抗告人起
    訴之期限即無從起算，相對人以抗告人未提起本案訴訟為由
    ，聲請撤銷假扣押裁定，自屬無據，應予駁回。原裁定未查
    ，逕予准許，尚有未合，抗告意旨指摘原裁定不當，求予廢
    棄，為有理由。
四、據上論結：本件抗告為有理由，爰裁定如主文。
中    華    民    國    97    年    12    月    18    日
                  民事第四庭
                        審判長法  官  張劍男
                              法  官  翁昭蓉
                              法  官  陳靜芬
正本係照原本作成。
本裁定除以適用法規顯有錯誤為理由，並經本院許可外，不得再
抗告。如提起再抗告，應於收受後10日內委任律師為代理人向本
院提出再抗告狀。並繳納再抗告費新台幣1,000元。
中    華    民    國    97    年    12    月    18    日
                              書記官  應瑞霞


司法院資訊處製作；財團法人民間司法改革基金會備份。
